【裁判字號】    92,上訴,1304
【裁判日期】    920619
【裁判案由】    偽造文書
【裁判全文】
臺灣高等法院刑事判決                          九十二年度上訴字第一三四號
    上  訴  人  臺灣桃園地方法院檢察署檢察官
    被      告  甲○○
右上訴人因被告偽造文書案件，不服臺灣桃園地方法院九十一年度訴字第一三三九號
，中華民國九十二年二月二十七日第一審判決（起訴案號：臺灣桃園地方法院檢察署
九十一年度偵字第一二八六二號）提起上訴，本院判決如左：
    主  文
原判決撤銷。
甲○○偽造私文書，足以生損害於公眾及他人，處有期徒刑貳月，如易科罰金，以參
佰元折算壹日。緩刑貳年。
切結書上「乙○○」之署押壹枚沒收之。
    事  實
一、甲○○與乙○○係父子（即五子）關係，乙○○與其四哥黃朝琴、三哥黃健郕、
    二哥黃道雄、大哥黃道明等兄弟五人，於民國八十七年八月中旬，因繼承其母親
    所取得桃園市○○段六四四地號土地及其上門牌號碼桃園縣桃園市○○街九十三
    號之建物所有權，持份各為五分之一。甲○○明知其五子乙○○不同意黃朝琴於
    其等共有之桃園市○○街九十三號之房地經營「三元鑰匙刻印店」，於黃朝琴委
    託其將切結書轉交乙○○簽名蓋章時，竟未得「乙○○」之同意，於九十年二月
    間，在其住宅內，為使黃朝琴得以順利向桃園縣政府申請辦理該店之營利事業登
    記，擅自盜用之前因辦理繼承登記所保管之乙○○印章一只蓋印於「切結書」（
    內載：「本商號房屋坐落地即桃園市○○街九十三號至今尚無政府勒令停止使用
    屬實，如有虛偽情事發生，願負一切責任，不要求國家賠償並願無條件吊銷營利
    事業登記證，此致桃園縣政府」）上並偽造「乙○○」之署押一枚後，交付不知
    情之黃朝琴，由黃朝琴連同其他文件提出向桃園縣政府建設局商業登記課為營業
    事業登記之聲請，足生損害於乙○○及桃園縣政府核發營利事業登記證之正確。
二、案經乙○○訴請臺灣桃園地方法院檢察署檢察官偵查王淑渼、黃朝琴侵占案件（
    九十一年度他字第九八六號）後，經檢察官簽分偵查起訴。
    理  由
一、訊據被告甲○○坦承於前揭時間，在其住處，未經告訴人乙○○之同意，擅自盜
    蓋之前因辦理繼承登記所保管之乙○○印章及偽造「乙○○」之署押於前揭「切
    結書」上之事實不諱，核與另案告訴人乙○○於偵查及原審審理中證述屬實，此
    外，並有切結書影本一紙在卷可稽（見九十一年度他字第九八六號偵查卷第四七
    頁），堪認屬實。本件「三元鑰匙刻印店」設立於「桃園縣桃園市○○街九十三
    號」，有桃園縣政府九十一年六月七日府建登字第０九一０一一三一九號函所附
    營利事業登記聲請書一紙在卷可資佐證（見九十一年度他字第九八六號偵查卷第
    四三頁至第四五頁）。而該建築物當時並無經政府勒令停止使用等情，亦有桃園
    縣政府工務局九十一年十二月五日桃縣工使字第０九一Ｅ００五六二五號函在卷
    足稽（見原審刑事卷）。經核前揭「切結書」，除營利事業負責人黃朝琴簽名蓋
    印表示聲請之意思表示外，尚有其所有權人即「乙○○」、「黃健郕」、「黃道
    雄」、「黃道明」簽名、蓋印所為「聲請尚無政府勒令停止使用屬實，如有虛偽
    情事發生，願負一切責任，不要求國家賠償並願無條件吊銷營利事業登記證，此
    致桃園縣政府」保證責任之意思表示，是一項私文書，而告訴人乙○○於告訴黃
    朝琴、王淑渼侵占案件中明白表示「因為我不同意他開店」等語（偵查卷第四十
    二頁），被告黃秋利未經乙○○之同意，盜用「乙○○」之印章並偽造「乙○○
    」之署押於前揭切結書上，表示「乙○○同意保證之意思表示」，而告訴人乙○
    ○並無擔保該切結書內容為真實之意思，故切結書所載「如有虛偽情事，願負一
    切責任，不要求國家賠償，並願無條件吊銷營利事業登記證」等語與事實不符，
    此違反乙○○之意思所為之意思表示，即係虛偽不實之私文書，足以損害「乙○
    ○」及「桃園縣政府審核發給營利事業登記證之正確性」至明。本件事證明確，
    被告甲○○偽造文書之犯行，堪以認定，應依法論科。
二、核被告甲○○所為，係犯刑法第二百十條之行使偽造私文書罪。又被告盜用印章
    、偽造署押等行為，為偽造私文書之部分行為，均不另論罪。
四、原審未察，逕為被告無罪之諭知，尚有未合。檢察官以被告應構成上開偽造文書
    罪責等為由，提起上訴，指摘原判決不當為有理由，自應由本院將原判決予以撤
    銷改判。爰審酌被告犯後尚能坦承犯行，所造成之危害非鉅，及參酌被告是告訴
    人之父親，且為謀求其兒子黃朝琴與乙○○間之和平相處，用心良苦之犯罪動機
    、目的、手段、品行、智識程度、犯罪後深具悔意等一切情狀，從輕量處有期徒
    刑貳月，並諭知易科罰金之折算標準。被告未曾受有期徒刑以上刑之宣告，有本
    院被告全國前案紀錄表在卷可佐，被告經此次教訓，應知警惕而無再犯之虞，而
    檢察官亦具體請求宣告緩刑，本院爰併宣告緩刑二年，用啟自新。
五、按刑法第二百十九條規定「偽造之印章、印文或署押，不問屬於犯人與否，沒收
    之」，係以「偽造」之印章、印文或署押為限，至於「盜用」他人真印章所蓋之
    印文，並非偽造印章之印文，不在上述規定必須沒收之列，最高法院四十八年台
    上字第一五三三號著有判例，最高法院九十年度台上字第二二七八號判決採同一
    見解。本件被告在前揭切結書上偽造「乙○○」之署押一枚，應依刑法第二百十
    九條之規定宣告沒收，至於盜用「乙○○」之印章蓋在前揭切結書上所形成之「
    乙○○」之印文，尚無從依上開宣告沒收，檢察官起訴書就盜用「乙○○」真實
    印章所形成之「乙○○」之印文聲請法院宣告沒收，尚有未合，併此敘明。
六、公訴意旨另以被告於切結書上，以及偽造「乙○○」之署名後，連同其他文件提
    出向桃園縣政府建設局商業登記課為營業事業登記之聲請，因認被告另犯行使偽
    造私文書罪云云，惟按：「刑法上之行使偽造私文書罪，必須提出偽造之文書，
    本於該文書之內容有所主張方得成立」，最高法院四十七年台上字第一０四八號
    著有判例。經查：本件切結書係黃朝琴交付被告轉交告訴人乙○○蓋章簽名，是
    被告未得乙○○之同意，逕行盜用乙○○之印章並偽造其署押後交還黃朝琴，由
    黃朝琴持向桃園縣政府聲請營利事業登記證，並非被告親自連同其他文件提出桃
    園縣政府主張而行使之，已如前述，被告既未連同其他文件提出桃園縣政府行使
    該偽造私文書，自難論以行使偽造私文書之罪責，惟因檢察官認此一部分，與前
    揭論罪科刑部分有吸收犯（實質上一罪）之關係，故不另為無罪之諭知，併此敘
    明。
據上論斷，應依刑事訴訟法第三百六十九條第一項前段、第三百六十四條、第二百九
十九條第一項前段，刑法第二百十條、第二百十九條、第四十一條第一項、第七十四
條第一款，罰金罰鍰提高標準條例第一條前段、第二條，判決如主文。
本案經檢察官周誠南到庭執行職務。
中      華      民      國    九十二    年      六      月     十九     日
                              臺灣高等法院刑事第二庭
                                  審判長法  官  蔡  長  溪
                                        法  官  楊  貴  志
                                        法  官  林  俊  益
右正本證明與原本無異。
如不服本判決，應於收受送達後十日內向本院提出上訴書狀，其未敘述上訴之理由者並
得於提起上訴後十日內向本院補提理由書。
                                        書記官  陳  明  琴
中      華      民      國    九十二    年      六      月     二十     日
附錄：本案論罪科刑法條全文
刑法第二百一十條
 (偽造變造私文書罪)
偽造、變造私文書，足以生損害於公眾或他人者，處五年以下有期徒刑。


司法院資訊處製作；財團法人民間司法改革基金會備份。
